臺灣高等法院臺南分院刑事裁定
110年度聲再字第86號
聲  請  人
即受判決人  李筱瑜


                    (現於法務部○○○○○○○○○○附設觀察勒戒所)
上列聲請人因違反毒品危害防制條例案件，對於本院109年度上
訴字第279號中華民國109年4月21日確定判決（起訴案號：臺灣
嘉義地方檢察署108年度毒偵字第1093號）聲請再審，本院裁定
如下：
    主  文
再審之聲請駁回。
    理  由
一、聲請意旨略稱：聲請人前因施用第一級毒品案件，經臺灣嘉
    義地方法院以108年度訴字第827號判決判處有期徒刑11月後
    ，提起上訴，經本院以109年度上訴字第279號判決駁回上訴
    ，再提起上訴，由最高法院以109年度台上字第3407號判決
    駁回上訴確定。然最高法院判決之時，為毒品危害防制條例
    修正交替之際，本院109年度上訴字第279號判決未比照最高
    法院109年度台上字第3826號判決，按修正後毒品危害防制
    條例規定做出有利聲請人判決，裁定聲請人施以觀察、勒戒
    ，顯就相同案件為不同處理，有違平等原則，請求撤銷原判
    決，依修正後毒品危害防制條例為有利於聲請人之判決。
二、再審程序係就已確定之判決發現事實上錯誤或虞有錯誤時所
    設之救濟方法，故提起再審之對象，應為確定之實體判決，
    且原則上應由審理事實之法院管轄，倘聲請再審之判決在第
    三審確定者，除非以第三審法院法官有第420條第5款情形為
    原因而歸最高法院管轄外，應由第二審法院管轄，刑事訴訟
    法第426條第3項定有明文。聲請人所犯施用第一級毒品案件
    ，前經臺灣嘉義地方法院以108年度訴字第827號判決判處有
    期徒刑11月，再經本院以109年度上訴字第279號判決上訴駁
    回，並由最高法院以109年度台上字第3407號判決以上訴無
    理由駁回確定，有聲請人檢附之上開判決書可參，並經調取
    前開案件卷宗核閱無訛。本件聲請再審以上開最高法院之實
    體確定判決為對象，然非以第三審法院法官因該案件犯職務
    上之罪或違法失職受懲戒處分為再審原因，應由審理事實之
    第二審即本院管轄，聲請人向本院提起再審合於法律規定。
三、按刑事訴訟再審制度，乃判決確定後，以認定事實錯誤為由
    而設之特別救濟制度，為刑事訴訟之發現真實，及發揮再審
    特別程序之個案救濟功能，以避免冤抑。而有罪之判決確定
    後，有刑事訴訟法第420條第1項各款情形之一者，為受判決
    人之利益，得聲請再審；又同條項第4款所稱「原判決所憑
    之通常法院或特別法院之裁判已經確定裁判變更者」，係指
    原判決憑據通常法院或特別法院之另一裁判，為認定事實之
    基礎而諭知有罪之判決後，其所憑之該一其他裁判，業經確
    定裁判變更者而言；如非原判決所憑之裁判即與原判決無涉
    ，更不得據變更之裁判對原判決聲請再審（最高法院108年
    度台抗字第1374號裁定意旨參照）。另再審及非常上訴制度
    ，雖均為救濟已確定之刑事判決而設，惟再審係為原確定判
    決認定事實錯誤而設之救濟程序，非常上訴程序則在糾正原
    確定判決法律上之錯誤，二者迥不相侔。是如對於原確定判
    決以違背法令之理由聲明不服，則應依非常上訴程序以資救
    濟（最高法院101年度台抗字第453號、第606號裁定意旨參
    照）。
四、經查，聲請意旨以其前揭經法院論罪科刑之施用毒品犯行，
    與最高法院109年度台上字第3826號判決案例相類似，且都
    在毒品危害防制條例案件修正施行之際判決，竟未按新修正
    施行之毒品危害防制條例第20條規定為相同判決，有違平等
    原則，主張其此次施用毒品犯行，應適用修正後毒品危害防
    制條例規定，對聲請人施以觀察、勒戒，聲請人顯認原確定
    判決適用法令有所違誤，應係以原確定判決違背法令為由聲
    明不服，而非對於原確定判決之事實認定有所爭執，核與再
    審程序係就原確定判決認定事實是否錯誤之救濟制度無涉，
    尚非得據為聲請再審之事由。聲請人雖執最高法院109年度
    台上字第3826號判決，主張原確定判決所憑之裁判已經確定
    裁判變更，而依刑事訴訟法第420條第1項第4款規定聲請再
    審，然前揭最高法院所為之判決並非原確定判決所憑之裁判
    ，揆諸上開說明，聲請人自不得執此對原確定判決聲請再審
    ，是聲請人此部分聲請，難謂有據。從而，聲請人依刑事訴
    訟法第420條第1項第4款規定聲請再審，為無理由，應予駁
    回。
五、依刑事訴訟法第434條第1項，裁定如主文。　　
中　　華　　民　　國　　110 　年　　7 　　月　　30　　日
                  刑事第六庭    審判長法　官  張瑛宗
                                      法　官  林逸梅
                                      法　官  李秋瑩
以上正本證明與原本無異。
如不服本裁定，應於收受本裁定後十日內向本院提出抗告狀。
　　　　　　　　　　　　　　　　　　　書記官  劉紀君　　
中　　華　　民　　國　　110 　年　　7 　　月　　30　　日